【裁判字號】    90,台上,6188
【裁判日期】    901011
【裁判案由】    妨害公務
【裁判全文】
最高法院刑事判決                                九十年度台上字第六一八八號
    上  訴  人  甲○○
    選任辯護人  張洪昌律師
右上訴人因妨害公務案件，不服台灣高等法院中華民國八十八年七月二十二日第二審
判決（八十七年度上訴字第五○七五號，起訴案號：台灣士林地方法院檢察署八十六
年度偵字第二二八七號），提起上訴，本院判決如左：
    主  文
上訴駁回。
    理  由
按刑事訴訟法第三百七十七條規定，上訴於第三審法院，非以判決違背法令為理由，
不得為之。是提起第三審上訴，應以原判決違背法令為理由，係屬法定要件。如果上
訴理由狀並未依據卷內訴訟資料，具體指摘原判決不適用何種法則或如何適用不當，
或所指摘原判決違法情事，顯與法律規定得為第三審上訴理由之違法情形，不相適合
時，均應認其上訴為違背法律上之程式，予以駁回。本件上訴人甲○○上訴意旨略稱
：(一)、上訴人於偵查及歷審中均稱：係一自稱台電南投總廠人員到伊店裡來，說加裝
省電器可以省電，伊才請其加裝省電器，伊不知該人係換裝不合法之加工電表等語，
而冒充電力公司人員之詐騙方式技倆，時有所聞，原判決以上訴人不知換裝電表者之
姓名為何，即斷然認定上訴人之犯行，顯有適用法則不當之違背法令。(二)、按證據之
採摘、調查，除法院、檢察官得依法為之外，僅司法警察官或司法警察得協助檢察官
偵查犯罪，除此而外，任何機關、團體所擅自進行採摘封存之證據，自難認有證據能
力。本件台灣電力公司台北北區營業處（下稱台電北營處）發覺上訴人之電表轉數變
慢，竟未會同司法警察人員至上訴人營業處所拆除電表端子盒封印，並製作筆錄函請
鑑定，竟擅自摘取電表，自行送檢，原審依據此無證據能力之證據而認定上訴人本件
罪行，顯非適法。(三)、原審就前述上訴人(一)之所辯，未盡調查之能事，逕予認定上訴
人始終否認有犯罪故意，迄不願供出更換電表者之真實姓名，以供查證追訴，尚難認
無再犯之虞，而罔顧上訴人全家之生機，將上訴人第一審緩刑之宣告予以撤銷，顯有
未盡調查能事之違法云云。
惟查：(一)、原判決撤銷第一審不當之科刑判決，就上訴人部分改判仍論處以共同隱匿
公務員職務上委託第三人掌管之物品罪刑，已依卷證資料敘明所憑之證據及認定之理
由。而以上訴人否認犯罪，辯稱：八十四年二月中旬後約二個月左右，有一自稱係台
電南投總廠人員到店裡來，說加裝省電器可以省電，伊才請其加裝省電器，不知該人
係換裝表內電壓線圈串接二極體之不合法加工電表云云，乃卸責之詞，不可採信，於
理由詳加說明及指駁。經核所為論敘，均與卷內證據資料相符，從形式上觀察，並無
認定事實不依證據或有何採證違背經驗法則、論理法則等違法情形存在。(二)、我國刑
事訴訟關於證據之調查及判斷，係採職權進行及自由心證主義，對於證據能力及種類
，殊少加以限制，凡得為認定事實之資料，均得為證據。本件台電北營處於八十五年
二月七日派員將上訴人原承租於台北市○○區○○路二一六號之電表拆回測試時，上
訴人已會同在場，並當場封裝由上訴人簽章，另於翌日拆封檢驗該電表時，亦通知上
訴人到場會檢等情，業經上訴人於一審審理時所供承（見一審卷第三十五頁反面、四
十五頁反面、四十六頁），核與證人林健煌、李枝忠結證之情節相符（見一審卷第四
十五頁反面、四十六頁），並有台電北營處提出之0000000號電表、Ｑ000
0000號端子盒封印及電表換表登記單、電表試驗報告表在卷可稽。且原審於審判
期日，亦已依刑事訴訟法第一百六十五條之規定，對於上開證人林健煌、李枝忠之證
言及得為證據之文書、物品，向上訴人提示、宣讀或告以要旨，並顯示於審判庭，有
該審判筆錄存卷可按（見原審卷第一二八頁反面），已使上訴人及其選任辯護人為充
分之辯論，故原判決採之為認定事實之證據，並無不合。上訴意旨徒憑己見，就屬原
審採證認事職權之適法行使，任意指摘為違法，顯與法律規定得為第三審上訴理由之
違法情形，不相適合。(三)、刑事訴訟法第三百七十九條第十款所謂依法應於審判期日
調查之證據範圍，係以第二審審判中，案內所存在之一切與待證事項有關之證據為限
，案內所不存在之證據，自不得命原審法院為發見真實，應依職權從各方面蒐集證據
並詳加調查。本件上訴人固於一審及原審審理中辯稱：係一自稱台電南投總廠之人為
伊加裝省電器云云，但上訴人迄未提供該自稱台電南投總廠者之姓名、住址俾供調查
，卷內亦查無該項資料，自不得以原審對審判中案內根本不存在之該項證據未予調查
，而指為調查職責未盡。上訴意旨對此顯非依據卷內資料執為指摘，並非適法之第三
審上訴理由。其餘上訴意旨所為之爭辯，則屬單純事實之爭執，亦非適法之第三審上
訴理由。其上訴違背法律上之程式，應予駁回。
據上論結，應依刑事訴訟法第三百九十五條前段，判決如主文。
中      華      民      國     九十     年      十      月     十一     日
                              最高法院刑事第十庭
                                  審判長法官  陳  炳  煌
                                        法官  陳  正  庸
                                        法官  韓  金  秀
                                        法官  吳  信  銘
                                        法官  徐  文  亮
      右正本證明與原本無異
                                              書  記  官
中      華      民      國     九十     年      十      月     十七     日


司法院資訊處製作；財團法人民間司法改革基金會備份。
